【裁判字號】    99,財管,44
【裁判日期】    991125
【裁判案由】    指定遺產管理人
【裁判全文】
臺灣屏東地方法院民事裁定              99年度財管字第44號
聲  請  人  陽信商業銀行股份有限公司
法定代理人  林彭郎
上列聲請人聲請選任被繼承人歐秋生遺產管理人事件，本院裁定
如下：
    主  文
聲請駁回。
聲請程序費用新台幣壹仟元由聲請人負擔。
    理  由
一、聲請意旨略以：被繼承人歐秋生於民國（下同）98年9 月7
    日死亡，其生前向聲請人借款新台幣（下同）140 萬元，並
    以其所有坐落屏東縣潮州鎮○○段534 號地號土地，權利範
    圍10,000分之137 ，及其上建號100 號建物即門牌號碼屏東
    縣潮州鎮○○路232 號4 樓之8 ，權利範圍為全部（並含共
    同使用部分，即同段41建號，持分10,000分之136 ）設定設
    定最高限額抵押權予聲請人，作為借款之擔保。然歐秋生死
    亡後，其繼承權人歐秀女、歐秀惠、皮歐秀花拋棄繼承，惟
    尚有另名繼承權人即其配偶楊運香係大陸地區人士，未取得
    國民身分證，亦未向法院聲明拋棄繼承或限定繼承（即陳報
    遺產清冊），目前行方不明，無法辦理上開不動產繼承登記
    ，為能順利拍賣抵押物，爰依法聲請選任被繼承人之遺產管
    理人等語。
二、按繼承開始時，繼承人之有無不明，而無親屬會議，或親屬
    會議未於民法第1177條所定期限內選定遺產管理人者，利害
    關係人得聲請法院選任遺產管理人，為民法第1178條第2 項
    所明定。其中「繼承人之有無不明」，係指繼承人有無不明
    ，故如確有繼承人，僅其所在不明或生死不明者，自不得謂
    為無人承認之繼承。
三、經查，聲請人上開主張被繼承人歐秋生已死亡，遺有不動產
    及尚欠借款之事實，業據提出借據、他項權利證明書、抵押
    權設定契約書、戶籍謄本等件為證，聲請人此部分之主張固
    堪信為真實，惟被繼承人之第1 、第2 及第3 順序之繼承人
    俱已聲明拋棄繼承，而第4 順序之繼承人即被繼承人之祖父
    母歐立本、歐滿妹、外祖父母戴樹郎、戴梅美均已死亡，有
    本院99年8 月5 日屏院惠家慧字第0990022045號函附卷可稽
    ，復經本院依職權調取98年度繼字第1142號家事卷宗查核屬
    實。然而，本件被繼承人尚有大陸籍配偶楊運香，此據聲請
    人聲明在卷，復有戶籍謄本在卷可佐，且該配偶楊運香並無
    聲明拋棄繼承亦無喪失繼承權情事，準此，該配偶楊運香為
    唯一之繼承人。被繼承人既有繼承人存在，且未為拋棄繼承
    ，即非屬無人繼承。揆諸首揭規定說明，本件聲請人遽以聲
    請指定遺產管理人，於法自有未合，應予駁回。至繼承人生
    死不明因故不能管理遺產，應依非訟事件法第154 條第1 項
    之規定，聲請法院選任遺產清理人，附此敘明。
四、依非訟事件法第24條第1 項、第157 條，裁定如主文。
中    華    民    國    99    年    11    月    25    日
                        家事庭法  官  朱盈吉
以上正本係照原本作成。
如不服本裁定應於送達後10日內向本院提出抗告狀，並繳納抗告
費新臺幣1,000元。
中    華    民    國    99    年    11    月    25    日
                              書記官  蔡明株

司法院資訊處製作；財團法人民間司法改革基金會備份。
